【裁判字號】    98,訴,1081
【裁判日期】    980828
【裁判案由】    損害賠償
【裁判全文】
臺灣臺北地方法院民事判決              98年度訴字第1081號
原      告  甲○○
被      告  乙○○
上列當事人間損害賠償事件，本院於民國98年8 月14日言詞辯論
終結，判決如下：
    主  文
原告之訴及其假執行之聲請均駁回。
訴訟費用由原告負擔。
    事  實  及  理  由
一、原告起訴主張：
(一)原告為臺北市○○○路○段160巷62號3樓房屋（下稱62號3樓
    房屋）住戶，被告為臺北市○○○路○段160巷60號4樓房屋
   （下稱60號4樓房屋）住戶，自民國 (下同)98 年農曆年過後
    ，原告常因被告於半夜用力關浴室門，產生很大聲音，嚴重
    影響原告睡眠，履經敲門勸告皆不開門，原告曾多次向派出
    所報案，爰依侵權行為之法律關係請求被告停止製造噪音，
    並賠償醫藥費新臺幣（下同）660元及精神慰撫金1元，為此
    提起本件訴訟。
(二)聲明：
    1、被告應停止在半夜12時至早上8時製造噪音。
    2、被告應給付原告661元。
    3、願供擔保請准宣告假執行。
二、被告抗辯則以：
(一)被告為60號4樓房屋所有人，將該屋隔成套房出租，並未住
    在該屋，被告否認有製造噪音，原告應舉證證明。另門牌60
    號與門牌62號為四層樓連棟建築公寓，各自獨立且有各自
    大門，每棟與隔壁棟共用一面牆，被告之60號4樓房屋與原
    告之62號3樓房屋並非直接上下層之同棟房屋，62號3樓房屋
    在60號4樓房屋斜下方，依常情如被告確有製造噪音，受影
    響者應為左右或正上下方之鄰居，惟除原告表示被告製造噪
    音外，並無其他住戶反應噪音問題，而62號4樓房屋住戶即
    訴外人廖復華亦曾表示原告亦常向其反應62號4樓房屋製造
    噪音。又原告履次藉詞被告製造噪音，於深夜敲門騷擾被告
    ，甚至自其3樓房屋外窗爬至被告4樓房屋打開窗戶意欲入侵
    ，被告不得已於98年4月間向臺灣臺北地方法院檢察署提出
    告訴，經以98年度偵字第11309號偵查案件受理，原告於該
    案件辯稱係為告知被告不要製造噪音始攀爬入4樓，顯不符
    常理，而原告聲稱製造噪音者係4樓套房房客即訴外人何雅
    慧，當時根本不在家，不可能製造噪音。原告曾多以60號4
    樓房屋製造噪音為由向派出所報案，惟警察後來也不理睬原
    告。再者，原告主張受有損害，應提出證據證明等語，資為
    抗辯。
(二)聲明：
    1、原告之訴及假執行之聲請均駁回。
    2、如受不利判決，願供擔保請准宣告免為假執行。
三、本院之判斷：
(一)兩造不爭執之事項：
    1、原告為門牌號碼臺北市○○○路○段62號3樓房屋所有人
       及住戶。
    2、門牌號碼臺北市○○○路○段60號4樓房屋為被告所有，
       被告未居住於該屋，而將該屋隔成套房出租。
    3、臺北市○○○路○段60號與62號為四層樓連棟建築公寓，
       各有獨立大門，每棟與隔壁棟共用一面牆，62號3樓房屋
       在60號4樓房屋斜下方。
    4、被告曾對原告提起侵入住宅、毀損、騷擾等之刑事告訴
       ，經臺北地檢署以98年度偵字第11309號偵查案件受理。
(二)本件之爭點：
    1、被告是否製造噪音？
    2、如是，是否造成原告受有損害？原告是否因而至精神科
       看診支出醫療費用？支出醫療費用金額？
    3、如認原告得請求精神慰撫金，以若干為適當？
(三)得心證之理由：
    1、按民法第184條第1項規定，因故意或過失，不法侵害他
       人之權利者，負損害賠償責任。故意以背於善良風俗之
       方法，加損害於他人者亦同。又不法侵害他人之身體、
       健康、名譽、自由、信用、隱私、貞操，或不法侵害其
       他人格法益而情節重大者，被害人雖非財產上之損害，
       亦得請求賠償相當之金額，民法第195條第1項前段亦規
       定甚詳。是於他人居住內發出超越一般人社會生活所能
       容忍之噪音，應屬不法侵害他人居住安寧之人格利益，
       如其情節重大，被害人非不得依民法第195條第1項規定
       請求賠償相當之金額，最高法院著有92年度台上字第164
       號判決要旨可資參照。因此，依據上開法文之規定與說
       明，行為人如於他人居住區域發出超越一般人社會生活
       所能容忍之噪音，致他人身體、健康受有損害，且侵害
       他人居住安寧之人格利益，如情節重大，被害人除得請
       求財產上之損害賠償外，亦得依民法第195條第1項規定
       請求賠償相當之金額。惟按當事人主張有利於己之事實
       者，就其事實有舉證之責任，民事訴訟法第277條前段有
       明文規定，故民事訴訟如係由原告主張權利者，應先由
       原告負舉證之責，若原告先不能舉證，以證實自己主張
       之事實為真實，則被告就其抗辯事實即令不能舉證，或
       其所舉證據尚有疵累，亦應駁回原告之請求，最高法院
       亦著有17年上字第917號判例要旨可資參照。從而，原告
       主張被告有前揭發出超越一般人社會生活所能容忍之噪
       音、且情節重大之行為，揆諸上開法文之規定與說明，
       原告應負舉證之責任。
    2、經查被告為60及62號連棟4樓房屋之所有人，其將該屋隔
       成套房出租給上班族，被告本身並未居住該處，此有被
       告所提歷年之房屋租賃合約書11份為證，且為原告所不
       爭執，故被告否認其在該處製造噪音，堪可採信。雖原
       告主張被告亦可能故意進入該處製造噪音等語云云，惟
       查系爭門牌60號與門牌62號各為4層樓之連棟建築公寓，
       各自獨立且有各自大門出入，60號建築與62號建築雖共
       用一面牆，惟被告之60號4樓房屋與原告之62號3樓房屋
       並非直接上下層之同棟房屋，62號3樓房屋在60號4樓房
       屋斜下方，依常情如被告確有製造噪音，受影響者應為
       左右或正上下方之鄰居，惟除原告表示被告製造噪音外
       ，並無其他住戶反應噪音問題，故無法證明被告有製造
       噪音之行為。再原告所提前60號4樓租賃住戶即訴外人潘
       世凱於晚上12時至早上6時會製造噪音，致使原告有精神
       耗弱得憂鬱症等語，並將該噪音為錄音並燒成光碟以供
       證據，惟該訴外人潘世凱早於97年2月28日搬離住所後，
       另由他訴外人何雅慧搬入，而該訴外人何雅慧於刑事案
       件偵查中 (即98年度偵字第11309號)證稱當時根本不在
       家，更不可能製造噪音，故仍無法證明被告或承租之訴
       外人等有何製造噪音之行為。
    3、又查原告所提出之台安醫院診斷證明書，其中診斷證明
       書記載症狀為「憂鬱症」，並說明「個案因失眠，情緒
       低落門診治療改善中，並無妄想、幻覺等精神並症狀」
       ；另原告提出台北市立聯合醫院精神科之醫療費用收據
       以證明精神耗弱等情事，惟該精神耗弱之發生有許多原
       因，該收據並無法證明原告之精神方面之疾病發生乃是
       因被告之製造噪音行為有因果關係，鑑於上開診斷證明
       書以及心理衡鑑用紙之記載，依據社會通念，並不足以
       證明被告有上開製造噪音之行為，或有任何行為致原告
       憂鬱或精神耗弱。
四、綜上所述，原告以被告之侵權行為，使原告受有健康上之損
    害，依民法第184條第1項前段、第195條第1項，請求被告於
    半夜12時至早上8時停止製造噪音、被告應給付原告661元等
    主張，因原告無法證明被告或任何居住於系爭房屋之人有製
    造噪音之行為，均為無理由，應予駁回。原告之訴既經駁回
    ，其假執行之聲請，亦失所據，應併予駁回。
五、又本案事證已臻明確，兩造其餘主張與攻擊防禦方法，經核
    均與本案判決結果無影響，爰不一一予以審酌，附此說明。
六、據上論結：本件原告之訴為無理由，並依民事訴訟法第78條
    ，判決如主文。
中    華    民    國    98    年    8    月    28    日
                      民事第五庭法  官  熊誦梅
以上正本係照原本作成如對本判決上訴，須於判決送達後20日內
向本院提出上訴狀
中    華    民    國    98    年    8    月    28    日
                                書記官  駱俊勳


司法院資訊處製作；財團法人民間司法改革基金會備份。
